臺灣臺北地方法院刑事判決　　　　　　 94年度訴緝字第241號
公　訴　人　臺灣臺北地方法院檢察署檢察官
被　　　告　甲○○
上列被告因偽造文書案件，經檢察官提起公訴（九十三年度偵字
第六九三八號）及移送併辦審理（九十四年度偵緝字第一八六○
號），嗣於本院準備程序進行中，被告就被訴事實為有罪之陳述
，經本院合議庭裁定由受命法官獨任進行簡式審判程序，本院判
決如下：
    主  文
甲○○連續行使偽造私文書，足以生損害於公眾及他人，處有期
徒刑伍月，如易科罰金，以佰元折算壹日。偽造之「凌偉成」
普通大貨車駕駛執照、國民身分證各壹張及偽造如附表所示之「
凌偉成」署押均沒收。
    事  實
一、甲○○於民國九十一年間因涉犯毒品危害防制條例案件為警
    偵追查中，為規避刑事案件追訴，竟於九十一年六、七月間
    某日，在基隆市七堵區○○○路二六九巷二四號住處，透過
    跳蚤市場雜誌廣告上刊登之聯絡電話，與真實姓名、年籍不
    詳，綽號「小唐」之成年男子接洽後，甲○○旋即意圖為自
    己不法之所有，竊取其胞弟凌偉成置於前開住處之普通大貨
    車駕駛執照影本一紙（併辦意旨書上誤載為身分證影本，竊
    盜部分未據凌偉成提起告訴），並於不詳時間、地點，與上
    開綽號「小唐」之成年男子共同基於偽造公印文及偽造特種
    文書之犯意聯絡，由甲○○將上開凌偉成普通大貨車駕駛執
    照影本一紙與其自己相片二幀交付予該綽號「小唐」之成年
    男子，並以每張證件新臺幣（下同）三萬元之代價，委請該
    綽號「小唐」之成年男子代為偽造貼有其相片之「凌偉成」
    普通大貨車駕駛執照、國民身分證各一張，該綽號「小唐」
    之成年男子旋即偽造完成其上載明「凌偉成」之年籍資料（
    惟其上記載身分證號碼為Ｚ000000000號與凌偉成
    之身分證號碼並未完全相同），貼有甲○○相片之普通大貨
    車駕駛執照一張及其上載明「凌偉成」之年籍資料，貼有甲
    ○○相片，並有偽造之「內政部印」之公印文一枚之國民身
    分證一張後交付予甲○○，足以生損害於監理機關對於駕駛
    執照管理之正確性、戶政機關對於國民身分證管理之正確性
    及凌偉成。甲○○於取得上開偽造之普通大貨車駕駛執照、
    國民身分證後，竟基於行使偽造私文書、行使偽造特種文書
    及偽造署押之概括犯意，於同年八月十八日下午三時十分許
    ，駕駛車號ＤＡ—○三三五號自用小客車，行經國道一號高
    速公路南向十九點二公里處，因行車超速為警攔檢時，為逃
    避警察追訴，先出示前揭貼有其相片偽造之「凌偉成」普通
    大貨車駕照而行使之，並冒用其胞弟凌偉成之名義接受員警
    開單舉發，於員警填發之內政部警政署國道公路警察局公警
    局交字第Ｚ000000000號舉發違反道路交通管理事
    件通知單之收受通知聯者簽章欄內，偽造「凌偉成」之署押
    一枚（該通知單一式四聯，即通知聯、移送聯、迴覆聯及存
    根聯），表示已收受該通知單後，再交回員警，足生損害於
    警察機關對道路交通管理處罰事件處理之正確性及凌偉成，
    嗣因警察機關將依規定當場暫代保管甲○○持有前揭偽造之
    「凌偉成」普通大貨車汽車駕照一張移送臺北市交通事件裁
    決所處理時，經臺北市交通事件裁決所察覺有異，函請臺北
    市監理處查明後，始查獲上情。嗣於九十二年十一月五日晚
    上八時許，在臺北市中山區○○○路○段七四號六樓之十，
    臺北市政府警察局大安分局敦化派出所員警持本院簽發之搜
    索票執行搜索時，員警當場於甲○○身上查獲專供施用海洛
    因之注射針筒二支（甲○○涉犯毒品危害防制條例案件部分
    另案偵辦），甲○○為免遭逮捕通緝歸案，且為規避刑責，
    復承前概括犯意，竟出示前揭貼有其相片偽造之「凌偉成」
    國民身分證而行使之，並冒用其胞弟「凌偉成」之名義接受
    搜索、應訊，接續在臺北市政府警察局大安分局敦化南路派
    出所員警製作之搜索筆錄、扣押物品目錄表上，偽造如附表
    編號二、三所示之「凌偉成」署押；又於翌日一時十分許，
    在臺北市政府警察局大安分局敦化南路派出所內接受員警詢
    問時，接續在上開員警製作之調查筆錄、臺灣臺北地方法院
    檢察署涉嫌施用毒品被移送人簡易前科調查表、臺北市政府
    警察局大安分局敦化南路派出所逮捕人犯時間管制表、權利
    告知書、逮捕通知書（通知本人聯）上，偽造如附表編號四
    至六、八、九所示之「凌偉成」署押，及在臺北市政府警察
    局大安分局詢問犯罪嫌疑人夜間偵訊同意書上，偽造如附表
    編號七所示之「凌偉成」署押，表示同意接受夜間偵訊之意
    思後，再持交承辦員警收執而行使之，均足以生損害於警察
    機關對刑事案件處理之正確性及凌偉成；繼於同日下午三時
    十七分許，在臺灣臺北地方法院檢察署檢察官訊問時，在訊
    問筆錄、涉嫌施用毒品被移送人前科調查表上，偽造如附表
    編號十、十一所示之「凌偉成」署押，均足以生損害於偵查
    機關對刑事案件處理之正確性及凌偉成。嗣因檢察機關偵辦
    上開「凌偉成」涉嫌違反毒品危害防制條例案件時，凌偉成
    經傳喚到庭指稱遭人冒名，而經將甲○○於上開臺北市政府
    警察局大安分局搜索筆錄上所按捺之署押送請內政部警政署
    刑事警察局比對後，始查獲上情。
二、案經臺灣臺北地方法院檢察署檢察官自動檢舉偵查起訴及併
    案審理。
    理  由
一、前開事實，業據被告甲○○於偵查及本院審理時坦承不諱，
    復經證人即承辦員警許振和、凌偉成於偵查中證述屬實，並
    有臺北市政府警察局大安分局搜索筆錄、扣押物品目錄表、
    調查筆錄、臺灣臺北地方法院檢察署涉嫌施用毒品被移送人
    簡易前科調查表、臺北市政府警察局大安分局敦化南路派出
    所逮捕人犯時間管制表、權利告知書、逮捕通知書（通知本
    人聯）、臺北市政府警察局大安分局詢問犯罪嫌疑人夜間偵
    訊同意書及凌偉成之普通大貨車駕駛執照（以上均影本）各
    一份、臺北市交通事件裁決所九十一年九月十六日北市裁二
    字第○九一四二七三八○○○號函一份及其檢附之偽造之「
    凌偉成」普通大貨車駕駛執照一張、內政部警政署國道公路
    警察局公警局交字第Ｚ000000000號舉發違反道路
    交通管理事件通知單影本一紙等件在卷可資佐證，且臺北市
    政府警察局大安分局搜索筆錄上「凌偉成」之指紋經送鑑定
    結果，核與凌偉成之指紋不符，而與被告左拇指指紋相符一
    情，有內政部警政署刑事警察局九十三年三月九日刑鑑字第
    ○九三○○四四七三八號鑑驗通知書一份附卷可稽，足認被
    告自白核與事實相符，應堪採信。綜上所述，本件事證明確
    ，被告犯行洵堪認定，應依法論科。
二、按普通大貨車駕駛執照、國民身分證均屬關於品行、能力、
    服務等相類證書之一種，為刑法第二百十二條之特種文書；
    又刑法上所謂公印或公印文，係專指表示公署或公務員資格
    之印信而言，即俗稱大印、小官章及其印文，最高法院六十
    九年臺上字第六九三號著有判例意旨可資參照，是國民身分
    證上之「內政部印」自屬刑法第二百十八條第一項所指之公
    印文。次按文書為表現足以證明法律上之權利義務或事實，
    或足以產生法律上權利義務關係或事實之「意思表示」，亦
    即須具有法律效果之意思表示。查，被告於員警所填發之舉
    發違反道路交通管理事件通知單上之「收受通知聯者簽章」
    欄署押後交還員警，係表示確由本人收受該通知單之意，是
    該通知單即含有收據之性質，應屬私文書；而被告於臺北市
    政府警察局大安分局詢問犯罪嫌疑人夜間偵訊同意書上之同
    意人欄署押後交付員警，係表示其同意接受夜間偵訊之意，
    即屬同意書之性質，自屬刑法第二百十條所稱之私文書。至
    於被告在臺北市政府警察局大安分局敦化南路派出所員警製
    作之搜索筆錄、扣押物品目錄表、調查筆錄、臺灣臺北地方
    法院檢察署涉嫌施用毒品被移送人簡易前科調查表、臺北市
    政府警察局大安分局敦化南路派出所逮捕人犯時間管制表、
    權利告知書、逮捕通知書（通知本人聯）訊問筆錄及涉嫌施
    用毒品被移送人前科調查表上，分別偽造如附表編號二至六
    、八、九所示之「凌偉成」署押，性質上或係屬觀念通知，
    或僅係表示對於員警依法施以強制處分行為之知悉，尚無從
    表示製作名義人及表彰一定法律上之用意，並不生法效意思
    ，是所為應僅屬偽造署押，而無偽造文書之問題。故本件被
    告偽造「凌偉成」之普通大貨車駕駛執照、國民身分證後，
    復持之行使，足以生損害於監理機關對於駕駛執照管理之正
    確性、戶政機關對於國民身分證管理之正確性及凌偉成，而
    偽造如附表編號一、七所示之私文書、偽造如附表編號二至
    六、八至十一所示之署押後，並將之交付於員警及臺灣臺北
    地方法院檢察署書記官收執，顯然對於附表標號一、七所示
    之文書內容有所主張，致使凌偉成受有行政處分及受刑事追
    訴之危險，自足以生損害於警察機關對道路交通管理處罰事
    件處理之正確性、司法機關對於犯罪偵查之正確性及凌偉成
    。是核被告所為，係犯刑法第二百十六條、第二百十條之行
    使偽造私文書罪、同法第二百十六條、第二百十二條之行使
    偽造特種文書罪、同法第二百十七條第一項之偽造署押罪及
    同法第二百十八條第一項之偽造公印文罪。被告與真實姓名
    、年籍均不詳，綽號「小唐」之成年男子間，就偽造特種文
    書及偽造公印文犯行間，有犯意聯絡及行為分擔，皆為共同
    正犯。被告偽造如附表編號一、七所示之署押係偽造如附表
    編號一、七所示文書之階段行為，而偽造私文書、特種文書
    後持以行使，偽造私文書、偽造特種文書之低度行為，復為
    行使偽造私文書、偽造特種文書之高度行為所吸收，均不另
    論罪。又被告偽造如附表編號二至十一所示之署押，均係基
    於同一偽造署押之犯意，接續於各該文件上偽造「凌偉成」
    之署押，核其係在單一犯意下侵害一個法益之接續多次行為
    ，為接續犯，屬單純一罪。被告前後兩次行使偽造私文書犯
    行及二次行使偽造特種文書犯行，均時間緊接，觸犯均係構
    成要件相同之罪，顯均係基於概括犯意為之，均為連續犯，
    應均依刑法第五十六條規定論以一罪，並均依法加重其刑。
    又連續行使偽造私文書、連續行使偽造特種文書、偽造署押
    與偽造公印文間有裁判上一罪之關係，應依刑法第五十五條
    規定從一重之連續行使偽造私文書罪論處。又檢察官移送併
    案審理被告偽造如附表編號一所示私文書及共同偽造「凌偉
    成」之普通大貨車駕駛執照後復持以行使暨被告共同偽造公
    印文、偽造「凌偉成」之國民身分證後復持以行使之犯罪事
    實，與前開檢察官起訴被告偽造如附表編號七所示私文書、
    偽造如附表編號二至六、八至十一之「凌偉成」署押之犯罪
    事實有裁判上一罪之關係，均應為起訴效力之所及，本院自
    應併予以審理，併予敘明。爰審酌被告素行不佳、犯罪動機
    無非逃避警方之查緝、其冒用他人名義應訊，顯然欠缺法治
    觀念，且造成被冒名者有受刑案偵查之虞，及其犯罪之手段
    、所生危害、生活狀況、智識程度暨犯罪後坦承犯行，態度
    尚稱良好等一切情狀，量處如主文所示之刑，並諭知易科罰
    金之折算標準，以示懲儆。另扣案偽造之「凌偉成」普通大
    貨車駕駛執照一張，為被告所有，且係因犯罪所得之物，業
    據被告陳明在卷；而未扣案偽造之「凌偉成」國民身分證一
    張，亦為被告所有，且亦係因犯罪所得之物，亦據被告供明
    在卷，雖未扣案，但亦無積極證據證明業已滅失，爰均依刑
    法第三十八條第一項第三款宣告沒收之；而偽造之「凌偉成
    」國民身分證上偽造之「內政部印」公印文一枚，本應依刑
    法第二百十九條之規定宣告沒收，然該偽造之「凌偉成」國
    民身分證既經宣告沒收，其上偽造之公印文即無庸再為沒收
    之諭知；又偽造之「凌偉成」普通大貨車駕駛執照、國民身
    分證上黏貼之被告相片各一幀，亦因該偽造之「凌偉成」普
    通大貨車駕駛執照、國民身分證業經宣告沒收，而不另為沒
    收之諭知。末如附表編號一至十一所示偽造之署押，依刑法
    第二百十九條之規定，不問屬於被告與否，均為沒收之諭知
    。至於被告偽造如附表編號一、七所示之私文書，因非被告
    所有，均不另為沒收之諭知，附此敘明。
據上論斷，應依刑事訴訟法第二百七十三條之一第一項、第二百
九十九條第一項前段，刑法第五十六條、第二百十六條、第二百
十條、第二百十二條、第二百十七條第一項、第五十五條、第四
十一條第一項前段、第二百十九條、第三十八條第一項第三款，
罰金罰鍰提高標準條例第一條前段、第二條，判決如主文。
本案經檢察官陳以敦到庭執行職務
中　　華　　民　　國　九十四　年　十二　　月　  七  　日
                臺灣臺北地方法院刑事第二庭
                                法      官  雷淑雯
上正本證明與原本無異
如不服本判決應於送達後十日內向本院提出上訴狀
                                書  記  官  林碧華
中　　華　　民　　國　九十四　年　十二　　月　  七  　日
附表：
 ┌──┬───────────┬────────┬──────────┐
 │編號│  文    件    名    稱│ 欄          位 │偽造署押之內容、數量│
 ├──┼───────────┼────────┼──────────┤
 │ 一 │內政部警政署國道公路警│收受通知聯者簽章│「凌偉成」之署名計四│
 │    │察局公警局交字第Ｚ一○│欄              │枚                  │
 │    │0000000號舉發違│                │                    │
 │    │反道路交通管理事件通知│                │                    │
 │    │單（一式四聯）        │                │                    │
 ├──┼───────────┼────────┼──────────┤
 │ 二 │臺北市政府警察局大安分│受扣押人欄      │「凌偉成」之署名、指│
 │    │局搜索筆錄            │                │印各一枚            │
 ├──┼───────────┼────────┼──────────┤
 │ 三 │臺北市政府警察局大安分│所有人欄        │「凌偉成」之署名、指│
 │    │局扣押物品目錄表      │                │印各一枚            │
 ├──┼───────────┼────────┼──────────┤
 │ 四 │調查筆錄              │受訊問人欄、筆錄│「凌偉成」之署名三枚│
 │    │                      │內同意項下、被訊│、指印十四枚        │
 │    │                      │問人欄          │                    │
 ├──┼───────────┼────────┼──────────┤
 │ 五 │臺灣臺北地方法院檢察署│末尾空白處      │「凌偉成」之署名、指│
 │    │涉嫌施用毒品被移送人簡│                │印各一枚            │
 │    │易前科調查表          │                │                    │
 ├──┼───────────┼────────┼──────────┤
 │ 六 │臺北市政府警察局大安分│被逮捕人欄      │「凌偉成」之署名、指│
 │    │局敦化南路派出所逮捕人│                │印各一枚            │
 │    │犯時間管制表          │                │                    │
 ├──┼───────────┼────────┼──────────┤
 │ 七 │臺北市政府警察局大安分│同意人欄        │「凌偉成」之署名、指│
 │    │局詢問犯罪嫌疑人夜間偵│                │印各一枚            │
 │    │訊同意書              │                │                    │
 ├──┼───────────┼────────┼──────────┤
 │ 八 │權利告知書            │被訊問人欄      │「凌偉成」之署名、指│
 │    │                      │                │印各一枚            │
 ├──┼───────────┼────────┼──────────┤
 │ 九 │逮捕通知書（通知本人聯│被通知人欄      │「凌偉成」之署名、指│
 │    │）                    │                │印各一枚            │
 ├──┼───────────┼────────┼──────────┤
 │ 十 │臺灣臺北地方法院檢察署│姓名欄          │「凌偉成」之署名一枚│
 │    │涉嫌施用毒品被移送人前│                │                    │
 │    │科調查表              │                │                    │
 ├──┼───────────┼────────┼──────────┤
 │十一│訊問筆錄              │受訊問人        │「凌偉成」之署名一枚│
 └──┴───────────┴────────┴──────────┘
附錄本案所犯法條全文
刑法第二百十六條
行使第二百十條至第二百十五條之文書者，依偽造、變造文書或
登載不實事項或使登載不實事項之規定處斷。
刑法第二百十條
偽造、變造私文書，足以生損害於公眾或他人者，處五年以下有
期徒刑。
刑法第二百十二條
偽造、變造護照、旅券、免許證、特許證及關於品行、能力服務
或其他相類之證書、介紹書，足以生損害於公眾或他人者，處1
年以下有期徒刑、拘役或三百元以下罰金。
刑法第二百十七條
偽造印章、印文或署押，足以生損害於公眾或他人者，處三年以
下有期徒刑。
盜用印章、印文或署押，足以生損害於公眾或他人者，亦同
